最高法院刑事判決　　　　　　一○○年度台上字第六九八二號
上　訴　人　莊素鳳
上列上訴人因違反毒品危害防制條例案件，不服台灣高等法院台
中分院中華民國一○○年九月十五日第二審判決（一○○年度上
訴字第一六三五號，起訴案號：台灣彰化地方法院檢察署一○○
年度毒偵字第八三三號），提起上訴，本院判決如下：
    主  文
上訴駁回。
    理  由
按刑事訴訟法第三百七十七條規定，上訴於第三審法院，非以判
決違背法令為理由，不得為之。是提起第三審上訴，應以原判決
違背法令為理由，係屬法定要件。如果上訴理由書狀並未依據卷
內訴訟資料，具體指摘原判決不適用何種法則或如何適用不當，
或所指摘原判決違法情事，顯與法律規定得為第三審上訴理由之
違法情形，不相適合時，均應認其上訴為不合法律上之程式，予
以駁回。本件上訴人莊素鳳上訴意旨略稱：上訴人自首及自白施
用毒品犯行，犯罪情節輕微且犯後態度良好，施用毒品係屬自戕
行為，實無對之處以重刑之必要，第一審判決對上訴人所量處之
刑過重。上訴人有年邁父親及未成年子女待照顧，事後已真心悔
過，聲請對上訴人予以從輕處分，使上訴人有改過自新之機會等
語。
惟查：不服地方法院之第一審判決而上訴者，應向管轄第二審之
高等法院為之。上訴書狀應敘述具體理由。刑事訴訟法第三百六
十一條第一項、第二項定有明文。所謂應敘述「具體理由」，係
指須就不服之判決為具體之指摘而言，如僅泛稱原判決認事用法
不當、採證違法、判決不公或量刑失當等，並未依據卷內既有訴
訟資料或提出新事證，指摘或表明第一審判決之認事、用法或量
刑等，有足以影響判決本旨之違法或不當情形，而構成應予撤銷
之具體事由者，均非具體理由。又上訴第三審法院之案件，是否
以判決違背法令為上訴理由，應就上訴人之上訴理由書狀加以審
查，至原判決究有無違法，與上訴是否以違法為理由為兩事。如
上訴理由書狀非以判決違法為上訴理由，其上訴第三審之程式即
有欠缺，應認上訴為不合法，依刑事訴訟法第三百九十五條前段
予以駁回（本院七十一年台上字第七七二八號判例參照）。本件
上訴人因施用第一級毒品案件，經第一審論處施用第一級毒品（
累犯，依自首規定減輕其刑，處有期徒刑七月）罪刑後，上訴人
提起第二審上訴。其上訴書狀形式上雖敘述理由，但僅泛言：上
訴人坦承犯行並供出上手，家中有年邁父親及未成年子女待照顧
，因思慮未週而有施用毒品之自戕行為，惟所為並未損害他人，
聲請依刑法第五十九條之規定予以減輕其刑等語。原判決以：上
訴人並未依據卷內既有訴訟資料或提出新事證，指摘或表明第一
審判決之認事、用法或量刑等，有足以影響判決本旨之違法或不
當情形，而構成應予撤銷之具體事由，僅係對第一審判決已說明
論斷之事項，泛言「供出前手」及請求依刑法第五十九條規定酌
量減輕其刑云云。惟依據卷內資料，上訴人並未供出毒品來源，
因而查獲其他正犯或共犯，亦無情堪憫恕量處最低度刑仍嫌過重
情形。其單純空言指陳，因認上訴人之上訴未敘述具體理由，其
上訴不合法律上之程式，爰不經言詞辯，逕行判決駁回，已敘明
其所憑之依據及理由。上訴意旨，對於原判決以其上訴不合法律
上之程式，判決駁回，究竟如何違背法令，並無一語為具體之指
摘。且其上訴意旨僅在請求從輕量刑，並非以原判決違背法令為
理由。其上訴自屬不合法律上之程式，應予駁回。至於施用第二
級毒品部分，係屬不得上訴於第三審之案件，業經第二審裁定駁
回，併此敘明。
據上論結，應依刑事訴訟法第三百九十五條前段，判決如主文。
中    華    民    國  一○○  年   十二   月   十五   日
                      最高法院刑事第十二庭
                          審判長法官  陳  世  雄  
                                法官  張  祺  祥  
                                法官  宋      祺  
                                法官  惠  光  霞  
                                法官  周  盈  文  
本件正本證明與原本無異
                                      書  記  官  
中    華    民    國  一○○  年   十二   月  二十三  日
                                                       s